【裁判字號】    98,易,286
【裁判日期】    980623
【裁判案由】    恐嚇
【裁判全文】
臺灣屏東地方法院刑事判決               98年度易字第286號
公  訴  人  臺灣屏東地方法院檢察署檢察官
被      告  甲○○
                    （另案執行）
上列被告因恐嚇案件，經檢察官提起公訴（98年度偵字第1767號
），本院判決如下：
    主  文
甲○○犯幫助恐嚇取財罪，處有期徒刑伍月，如易科罰金，以新
臺幣壹仟元折算壹日。
    事  實
一、甲○○知悉國內社會上層出不窮之犯罪集團或不法份子為掩
    飾其不法行徑，隱匿其不法所得，逃避追查，經常利用他人
    之存款帳戶掩人耳目，因此在客觀上可以預見一般取得他人
    帳戶使用之行徑，常與財產犯罪所需有密切關連，竟以縱使
    有人持其金融帳戶作為恐嚇取財之犯罪工具，亦不違背其本
    意之幫助恐嚇取財犯意，於民國97年9 月初某日，在屏東縣
    屏東市○○路附近，將其向屏東縣內埔鄉龍泉郵局申辦之00
    000000000000帳號帳戶之存摺、印章、提款卡及提款密碼，
    交予真實姓名年籍不詳綽號「阿炮」之成年男子，嗣綽號「
    阿炮」之人所屬之犯罪集團，即意圖為自己不法所有，基於
    恐嚇取財之犯意，撥打電話給附表所示之被害人，恫稱：手
    上有被害人之鴿子，如不依指示匯款，將殺害鴿子等語，附
    表所示之被害人因恐鴿子遭殺害，心生畏懼，乃不得已依指
    示匯款至甲○○之上揭帳號帳戶。嗣為警循線查獲上情。
二、案經台南市警察局第三分局移請臺灣屏東地方法院檢察署檢
    察官偵查起訴。
    理  由
壹、程序部分：
    按傳聞法則之重要理論依據，在於傳聞證據未經當事人之反
    對詰問予以核實，乃予排斥，惟若當事人已放棄對原供述人
    之反對詰問權，於法院審判時表明同意該等傳聞證據可作為
    證據，基於證據資料愈豐富，愈有助於真實發現之理念，並
    貫徹刑事訴訟法修法加重當事人進行主義之精神，確認當事
    人對於證據能力有處分權之制度，傳聞證據經當事人同意作
    為證據，法院認為適當者，亦得為證據。另當事人於調查證
    據時，對於傳聞證據表示「沒有意見」、「對於證據調查無
    意見」，而未於言詞辯論終結前聲明異議，應視為已有將該
    等傳聞證據採為證據之同意，此刑事訴訟法第159條之5定有
    明文。檢察官、被告於本院準備程序時已表示對於全案卷證
    證據之證據能力均無意見，且同意作為本案之證據（本院卷
    第20頁），依刑事訴訟法第159 條之5 之規定，檢察官、被
    告已同意本案所有證據均有證據能力，本院斟酌該等證據並
    非非法取得，亦無證明力明顯過低之情形，是該等證據，均
    得採為證據。
貳：實體部分：
一、訊據被告甲○○固不否認有於97年9 月初某日將上開存摺、
    印章、提款卡、提款密碼均交付姓名年籍不詳綽號「阿砲」
    之成年男子，惟矢口否認有何幫助犯恐嚇取財犯行，並辯稱
    ：是因為「阿砲」跟我借要匯款，才借給朋友使用，並無收
    受任何金錢云云。
二、經查：
  (一)上開犯罪事實，業有被告於屏東縣內埔鄉龍泉郵局之開戶資
    料、客戶交易資料、中華郵政股份有限公司屏東郵局97年10
    月16日屏營字第0975002840號函文各1 份附卷可證，是被告
    確實持有上開存摺、印章、提款卡及提款密碼之事實無誤。
  (二)核與證人即如附表所示被害人陳進國、余明崇、鍾任政、吳
    明整、曾聖耀、郭宥侖、葉輔鑫於警詢證述之情節相符，且
    有郵政國內匯款單、台南市警察局第三分局安南派出所受理
    詐騙帳戶通報警示簡便格式表、內政部警政署反詐騙案件紀
    錄表各1 份在卷可稽，足認證人陳進國等人上開證述均與事
    實相符，自堪信實。
  (三)至被告雖辯稱其並不知道「阿砲」是拿去犯罪云云。惟查，
    被告於本院審理時坦承：「（你借他一個月？）是的」、「
    （你知不知道現在有很多詐騙集團跟別人買帳戶？）我知道
    ，我覺得很奇怪，所以壹個月之後我就跟他要回來」等語（
    見本院卷第20頁）。是被告明知國內社會上層出不窮之犯罪
    集團或不法份子為掩飾其不法行徑，隱匿其不法所得，逃避
    追查，經常利用他人之存款帳戶掩人耳目，因此在客觀上可
    以預見一般取得他人帳戶使用之行徑，常與財產犯罪所需有
    密切關連，上開犯罪集團成員電話恐嚇事跡，經由政府各有
    關機關、民間公益團體、各電台、平面、立體媒體之長期宣
    導、廣播、警示等作為，一般民眾多能警惕明瞭而加防患；
    且若非被告有意容認其帳戶一段期間不使用，豈會直到1 個
    月後方向「阿砲」取回上開帳戶。
  (四)綜上所述，被告辯稱其並不知道上開帳戶會供犯罪使用云云
    ，並無可信。是本件事證明確，被告上開犯行洵堪認定，應
    予以依法論科。
三、按刑法上之幫助犯，係指以幫助之意思，對於正犯資以助力
    ，而未參與實施犯罪之行為者而言，最高法院49年臺上字第
    77號判例可資參照。而刑法第346 條第1 項之恐嚇取財罪，
    與同法第339 條第1 項之詐欺取財罪，二者之區別，在於前
    者係施用使人心生畏怖之恐嚇手段，致被害人心生畏懼，明
    知不應交付財物而交付，後者則係施用詐術手段，使人陷於
    錯誤，誤信為應交付財物而交付。惟上開之恐嚇手段，常以
    虛假之事實為內容，故有時亦不免含有詐欺之性質，倘含有
    詐欺性之恐嚇取財行為，足使人心生畏懼時，自應僅論以高
    度之恐嚇取財罪，殊無再適用詐欺取財罪之餘地。被告基於
    幫助之意思，提供自己之帳戶予他人，任由渠等作為向被害
    人恐嚇取財、轉帳使用，而為恐嚇取財罪構成要件以外之行
    為，核其所為係犯刑法第30條第1 項前段、第346 條第1 項
    恐嚇取財罪之幫助犯，並依刑法第30條第2 項之規定，按正
    犯之刑減輕之。再被告以一個提供帳戶存摺之幫助行為，幫
    助上開詐騙集團為犯罪事實欄附表所載之7 次恐嚇取財之犯
    行，應依想像競合犯之規定，從一犯罪情節較重之被害人吳
    明整即被詐騙金額為新臺幣4,000 元之幫助詐欺取財罪處斷
    。爰審酌被告將帳戶存摺轉讓予他人，供不法之徒用以恐嚇
    取財，幫助渠等得以隱匿其真實身分，減少遭查獲之風險，
    且使警察機關追查真正幕後恐嚇取財正犯憑添困擾，造成社
    會及金融秩序紊亂等一切情狀，量處如主文所示之刑；又審
    酌其年齡、職業、收入、社會地位等節，並諭知易科罰金之
    折算標準如主文所示，以資儆懲。
四、據上論斷，應依刑事訴訟法第299 條第1 項前段，刑法第34
    6 條第1 項、第30條、第41條第1 項前段，判決如主文。
本案經檢察官劉昀到庭執行職務。
中    華    民    國    98    年    6     月    23    日
                  刑事第一庭  審判長法  官  潘正屏
                                    法  官  曾吉雄
                                    法  官  許蓓雯
以上正本證明與原本無異。
如不服本判決應於收受判決後10日內向本院提出上訴書狀，並應
敘述具體理由；其未敘述上訴理由者，應於上訴期間屆滿後20日
內向本院補提理由書（均須按他造當事人之人數附繕本）「切勿
逕送上級法院」。
中    華    民    國    98    年    6     月    23    日
                                    書記官  鄭美雀
附錄本判決論罪科刑法條全文
刑法第346條第1項：
意圖為自己或第三人不法之所有，以恐嚇使人將本人或第三人之
物交付者，處6月以上5年以下有期徒刑，得併科1千元以下罰金
。
中華民國刑法第30條
幫助他人實行犯罪行為者，為幫助犯。雖他人不知幫助之情者，
亦同。
幫助犯之處罰，得按正犯之刑減輕之。
附表：
    ┌──┬───┬────┬──────────┬──────────┬────────┐
    │編號│被害人│被竊鴿數│   匯  款  時  間   │   匯  款  地  點   │匯款金額（新臺幣│
    │    │      │        │                    │                    │）              │
    ├──┼───┼────┼──────────┼──────────┼────────┤
    │ 1  │陳進國│    10隻│97年09月17日14時41分│高雄縣鳥松鄉仁美郵局│        20,000元│
    │    │      │        │                    │                    │                │
    ├──┼───┼────┼──────────┼──────────┼────────┤
    │ 2  │余明崇│     1隻│97年09月22日08時37分│屏東縣九如鄉九如郵局│         2,000元│
    │    │      │        │                    │                    │                │
    ├──┼───┼────┼──────────┼──────────┼────────┤
    │ 3  │鍾任政│     2隻│97年09月22日13時59分│屏東縣長治鄉長治郵局│         4,000元│
    │    │      │        │                    │                    │                │
    ├──┼───┼────┼──────────┼──────────┼────────┤
    │ 4  │吳明整│     2隻│97年09月22日15時35分│屏東縣南州鄉南州郵局│         2,000元│
    │    │      │        ├──────────┼──────────┼────────┤
    │    │      │        │97年09月22日16時14分│                同上│         2,000元│
    ├──┼───┼────┼──────────┼──────────┼────────┤
    │ 5  │曾聖耀│     1隻│97年09月24日13時36分│屏東縣里港鄉里港郵局│         2,000元│
    │    │      │        │                    │                    │                │
    ├──┼───┼────┼──────────┼──────────┼────────┤
    │ 6  │郭宥侖│     2隻│97年09月24日16時32分│台南市安南區原佃郵局│         4,000元│
    ├──┼───┼────┼──────────┼──────────┼────────┤
    │ 7  │葉輔鑫│     1隻│97年09月25日11時40分│屏東縣竹田鄉西勢郵局│         2,000元│
    │    │      │        │                    │（起訴書內誤載為竹田│                │
    │    │      │        │                    │郵局）              │                │
    └──┴───┴────┴──────────┴──────────┴────────┘


司法院資訊處製作；財團法人民間司法改革基金會備份。
